臺灣桃園地方法院刑事判決　　　　　　　　　　　　八十九年度訴字第一八四五號
　　公　訴　人　臺灣桃園地方法院檢察署檢察官
　　被　　　告　甲○○
　　指定辯護人　本院公設辯人　乙○○
右列被告因強盜案件，經檢察官提起公訴（八十九年度偵字第一八三五九號），本院
判決如左：
    主  文
甲○○攜帶兇器竊盜，處有期徒刑肆月，如易科罰金，以佰元折算壹日，緩刑貳年
。扣案之鋸子壹把，沒收之。
    事  實
一、甲○○為精神耗弱之人，於民國八十九年十一月二十七日下午十八時五十分許（
    起訴書誤載為十九時五分許），攜帶其在路旁所拾獲他人拋棄之客觀上可作為凶
    器使用之鋸子乙把，進入桃園縣新屋鄉○○路三七一號「7－ELEVEN便利商店」
    內，因身上金錢不夠，竟意圖為自己不法之所有，竊取養樂多一罐及蜜餞一包藏
    置於其手提之白色塑膠袋內，得手後，隨即為店員丙○○及其同事發覺而密切觀
    察之，於十九時許甲○○僅拿手上之物品結帳欲離開，店員丙○○及其同事命甲
    ○○取出所竊之物品，甲○○陸續拿出所竊之養樂多及蜜餞後，因丙○○及其同
    事與之理論並教訓其約四、五分鐘，其驚慌之餘取出所攜帶之鋸子揮舞，並稱：
    「你們沒有看過流氓！」等語，惟未使丙○○等人心生畏懼，甲○○嗣即步出店
    外，於店外旁邊道路上為趕到之警員當場逮捕，並扣得甲○○所有之鋸子一把。
二、案經桃園縣警察局楊梅分局報請臺灣桃園地方法院檢察署檢察官偵查起訴。
    理  由
一、右揭犯罪事實，迭據被告甲○○於警訊、偵訊及本院審理時供承不諱，核與證人
    丙○○於本院證述之情相符，此外，並有贓物領據乙紙附卷、及被告所攜帶之鋸
    子乙把扣案可稽，足證被告之自白與事實相符。綜上，本件事證明確，被告犯行
    洵堪認定，應予依法論科。
二、查被告甲○○所攜帶之鋸子乙把為金屬製品，客觀上足以危害他人生命、身體之
    安全，應認係屬兇器。是核被告所為，係犯刑法第三百二十一條第一項第三款之
    攜帶兇器竊盜罪。公訴人雖指訴被告斯時係因欲脫免逮捕，而持該鋸子當場對於
    被害人丙○○及其同事施以強暴云云，惟經查，證人丙○○證稱：被告拿出袋內
    所竊東西後，伊與其他店員即和被告理論，理論的內容是要訓被告一下，要和被
    告講道理，渠等並無要逮捕被告之意，理論了約四、五分鐘，被告忽從袋內拿出
    鋸子出來並揮來揮去，並說「你們沒有看過流氓！」等語，被告並未說不要抓我
    等一類的話，渠等並不會害怕，感覺上被告比渠等還害怕，之後被告走出店外，
    警察來時，渠等告知警員被告已走了，警員在店外旁邊的路上逮捕被告等語（見
    本院九十年二月十四日訊問筆錄），是徵之上情，被害人丙○○等人斯時既無欲
    逮捕被告之意，只是和被告理論，被告嗣雖拿出鋸子揮舞，惟並無「脫免逮捕」
    之客觀情狀，核與刑法第三百二十九條規定之構成要件，即有未合，是公訴意旨
    認被告係犯刑法第三百三十條第一項、第三百二十九條之準強盜罪，尚有未洽，
    惟起訴事實相同，爰依法變更起訴法條。又被告經本院囑託行政院衛生署八里療
    養院對之實施精神鑑定，經鑑定人依被告之個人史及現在病史、身體及精神學檢
    查、腦波檢查、心理衡鑑、精神狀態檢查診斷結果：被告為一躁鬱症患者，由於
    認知功能不良，依精神學之學理推斷，被告於案發時其判斷力受到疾病後遺症之
    影響而減弱，其精神狀態，應達精神耗弱之程度乙節，有行政院衛生署八里療養
    院九十一年九月四日（九十一）八療一般字第九一００三二０五號函所附精神鑑
    定報告書乙份附於本院卷可稽，爰依刑法第十九條第二項之規定，減輕其刑。爰
    審酌被告犯罪動機係因金錢不夠而為前開竊盜犯行，其所竊取之財物價值僅約四
    十餘元，所生危害甚低，且其患有躁鬱症，由於認知功能不良，是非判斷力亦弱
    ，雖有取出鋸子揮舞之情，惟應係因一時心慌所致，再參以其犯後亦坦承犯行、
    深知悔悟等一切情狀，量處如主文所示之刑。再按行為後法律有變更者，適用裁
    判時之法律，刑法第二條第一項前段定有明文。本件被告行為後，刑法第四十一
    條於九十年一月十日經修正公布，並於同年月十二日生效，易科罰金之適用範圍
    擴大為最重本刑五年以下有期徒刑之罪，並明定併合處罰之數罪，如各罪均得易
    科罰金者，其應執行之刑逾六月時，亦得適用之。茲比較新舊刑法第四十一條之
    結果，以修正後之刑法第四十一條較有利於被告，故依前揭說明，應適用裁判時
    之法律即修正後之刑法第四十一條，本院自應就前揭宣告之刑諭知易科罰金之折
    算標準。末查，被告前未曾受有期徒刑以上刑之宣告，有臺灣高等法院被告全國
    前案紀錄表可憑，本院認其犯罪時係處於精神耗弱之情形下而為此犯行，犯罪後
    亦坦承犯行，尚知悔悟，經此偵審程序及刑之宣告，應知警惕而無再犯之虞，是
    對其所宣告之刑以暫不執行為適當，爰併諭知緩刑二年，以勵自新。
三、被告所攜帶鋸子乙把，係其在馬路旁所拾獲，其拾獲之處，尚有一些飲料空瓶之
    情，業據被告供述在卷，是前開鋸子應認係他人拋棄之物，被告以所有之意思占
    有前開無主之鋸子，而取得所有權，應認該鋸子已為被告所有，且該鋸子既為被
    告供犯罪所用之物，應依刑法第三十八條第一項第二款之規定宣告沒收之。
據上論斷，應依刑事訴訟法第二百九十九條第一項前段、第三百條，刑法第二條第一
項前段、第三百二十一條第一項第三款、第十九條第二項、修正後第四十一條第一項
前段、第七十四條第一款、第三十八條第一項第二款，罰金罰鍰提高標準條例第二條
，判決如主文。
本案經檢察官柯怡如到庭執行職務。
中        華        民        國      九十一    年    十    月    十六  日
                                臺灣桃園地方法院刑事第六庭
                                    法  官 林  曉  芳
右正本證明與原本無異。
如不服本判決，應於判決送達後十日內向本院提出上訴狀( 應附繕本 )，上訴於
臺灣高等法院。
                                    書記官 巫  孟  蓉
中        華        民        國      九十一    年    十    月  二十四  日
附論罪科刑依據之法條
刑法第三百二十一條
犯竊盜罪而有左列情形之一者，處六月以上五年以下有期徒刑：
一、於夜間侵入住宅或有人居住之建築物、船艦或隱匿其內而犯之者。
二、毀越門扇、牆垣或其他安全設備而犯之者。
三、攜帶兇器而犯之者。
四、結夥三人以上而犯之者。
五、乘火災、水災或其他災害之際而犯之者。
六、在車站或埠頭而犯之者。
前項之未遂犯罰之。
